【裁判字號】    97,訴,678
【裁判日期】    970425
【裁判案由】    偽造文書
【裁判全文】
臺灣高雄地方法院刑事判決               97年度訴字第678號
公  訴  人  臺灣高雄地方法院檢察署檢察官
被      告  甲○○
上列被告因偽造文書案件，經檢察官提起公訴（96年度偵字第35
105 號），被告於準備程序中就被訴事實為有罪之陳述，經本院
告知簡式審判程序之旨，並聽取被告與公訴人之意見後，本院合
議庭裁定由受命法官獨任進行簡式審判程序，判決如下：
    主  文
甲○○共同連續犯行使偽造私文書罪，處有期徒刑柒月，減為有
期徒刑參月又拾伍日，如易科罰金，以銀元參佰元即新臺幣玖佰
元折算壹日，扣案如附表編號一、編號四所示酒瓶上黏貼之偽造
標籤（含噴印於酒瓶上之日期）及如附表編號七之電腦噴印機均
沒收。
    事  實
一、甲○○與黃俊雄、黃俊明（黃俊雄、黃俊明部分業經判決確
    定）未取得中央主管機關之許可，仍自民國92年9 月間起，
    共同擅自製造米酒，由甲○○出資並由黃俊雄出面向不知情
    之周吳碧雲以每月新臺幣（下同）30,000元價格承租位於高
    雄縣橋頭鄉○○○路6 號之廠房，作為製造私酒之工廠，再
    由甲○○購得如附表所示之酒精及製酒機器設備後，以每日
    2,000 元之代價僱請黃俊明作為工頭。甲○○與黃俊明、黃
    俊雄明知彼等未經址設於南投縣南投市○○○路12號「根達
    製藥廠有限公司」（下稱根達公司）之同意，不得使用以該
    公司名義出產之米酒標籤，竟仍於私製前揭米酒時，共同基
    於偽造私文書之概括犯意聯絡，先向不知情之廠商訂購空瓶
    ，請廠商於空瓶上噴印特定日期後，將私製之酒類灌注於瓶
    中後加裝瓶蓋，冒用根達公司名義，連續利用不知情之員工
    偽造印有「品名：頭等米酒」、「製造廠商：根達製藥廠有
    限公司」、「地址：南投市南崗工業區○○○路12號」、「
    服務專線：000-0000000 」、「製造日期：標示於瓶身」等
    足以表彰該米酒為根達公司產品之「頭等米酒」標籤，並將
    之黏貼於上開米酒之酒瓶上，隨由甲○○以每箱300 元之價
    格並附贈1 瓶根達高麗人蔘液之方式，陸續銷售至花東地區
    之雜貨店而行使之，足以生損害於根達公司。嗣於93年5 月
    30 日 下午4 時30分許，為檢警人員在上開廠房內當場查獲
    ，並扣得如附表所示之物。
二、案經法務部調查局高雄市調查處及高雄市政府警察局移送臺
    灣高雄地方法院檢察署檢察官偵查起訴。
    理  由
一、訊據被告甲○○對於前開犯罪事實坦承不諱，並有證人即同
    案被告黃俊雄、黃俊明、證人即上開廠房之出租人周吳碧雲
    、證人即根達公司廠長許家彰於調查局之陳述可參，此外並
    有如附表所示之扣案物可資佐證，足見被告前開任意性自白
    與事實相符，被告犯行堪予認定，應依法論罪科刑。
二、論罪科刑部分
 (一) 按被告行為後，刑法業於94年2 月2 日修正公布部分條文，
    並於95年7 月1 日施行（以下簡稱現行刑法，95年7 月1 日
    施行前之刑法簡稱修正前刑法）。依現行刑法第2 條第1 項
    規定：「行為後法律有變更者，適用行為時之法律。但行為
    後之法律有利於行為人者，適用最有利於行為人之法律。」
    。又本次修正涵蓋之範圍甚廣，故比較新舊法時，應就罪刑
    有關之共犯、牽連犯、連續犯、有無累犯加重、自首減輕暨
    其他法定加減原因與加減例等一切情形，綜其全部罪刑之結
    果而為比較（最高法院95年5 月23日95年度第8 次刑庭會議
    決議參照）。經查：
  1.就共犯規定，刑法第28條將「實施」修正為「實行」，新舊
    法之共同正犯範圍因此而有變動，自屬犯罪後法律有變更（
    最高法院96年度臺上字第934 號判決參照），惟參照修正理
    由之說明，本案被告甲○○與黃俊明、黃俊雄之犯罪行為，
    依新舊法，均成立共同正犯，適用新法並無較有利於被告。
  2.修正前刑法第56條規定：「連續數行為而犯同一之罪名，以
    一罪論。但得加重其刑至二分之一。」，現行刑法則無關於
    連續犯之規定，是被告連續犯同一罪名之數行為即應予分論
    併罰，比較新舊法結果，適用現行刑法並無較有利於被告。
  3.依修正前刑法第41條第1 項前段，及廢止前罰金罰鍰提高標
    準條例第2 條前段規定，易科罰金應以銀元100 元以上300
    元以下折算1 日，經折算為新臺幣後，即以新臺幣300 元以
    上900 元以下折算1 日。而依修正後刑法第41條第1 項前段
    規定，應以新臺幣1,000 元、2,000 元或3,000 元折算一日
    ，經比較此易科罰金之折算標準，以行為時法即修正前刑法
    規定對被告較為有利。
  4.經綜合比較之結果，現行刑法並無較有利於被告，應以適用
    被告行為時即修正前之刑法。而被告行為後，刑法第38條第
    1 項第3 款雖增列「犯罪所生之物」，並將修正前刑法第38
    條之「犯人」改為「犯罪行為人」，「左列」改為「下列」
    ，然此僅為文字之修正及原有實務見解、法理之明文化，並
    不影響其所適用處罰之成罪或科刑條件之實質內容，非屬刑
    法第2 條所指之法律有變更者，毋庸依該規定為新舊法之比
    較，而應依一般法律適用原則，適用裁判時法（96臺上字第
    5971號判決意旨參照），是關於沒收之諭知，應逕依現行刑
    法第38條之規定，併此敘明。
 (二) 查扣案之米酒瓶上所貼之頭等米酒商品標籤，其上明確載有
    品名、製造廠商、廠商地址及服務專線等資料，單純自形式
    上觀察，即足以表彰該酒類之製造商，自屬刑法上所稱私文
    書。本件被告未經根達公司同意，擅自偽造該公司名義產製
    之頭等米酒字樣之標籤，並貼用於其產製之私酒酒瓶上而對
    外銷售，核被告所為，係犯刑法第216 條、第210 條之行使
    偽造私文書罪。被告甲○○與黃俊雄、黃俊明間，就上開犯
    行互有犯意聯絡及行為分擔，為共同正犯。被告利用不知情
    之廠商及員工提供米酒空瓶並噴印日期，及偽印表彰由「根
    達公司」產製之頭等米酒標籤私文書，為間接正犯。又被告
    於偽造上開標籤後，已將貼有偽造標籤之米酒銷售予他人而
    行使之，其偽造之低度行為應為行使之高度行為所吸收，不
    另論罪。又被告先後多次行使偽造私文書犯行，時間緊接，
    觸犯構成要件相同之罪名，顯係基於概括犯意為之，為連續
    犯，應依修正前之刑法第56條論以一罪並加重其刑。爰審酌
    產品之標籤具有表彰商品來源之功能，且為消費者識別其所
    購得商品之依據，被告擅自偽造上開標籤，除混淆消費者之
    視聽外，亦造成根達公司經營之品牌形象受影響，惟已與告
    訴人達成和解，此有和解書1 份在卷足憑，及被告犯後坦承
    犯行等一切情狀，量處如主文所示之刑。又被告之犯罪時間
    在96年4 月24日以前，所犯為中華民國九十六年罪犯減刑條
    例第3 條以外之罪，依前開減刑條例第2 條第1 項第3 款規
    定，減其宣告刑之2 分之1 ，並依該減刑條例第9 條、修正
    前刑法第41條第1 項前段、廢止前罰金罰鍰提高標準條例第
    2 條諭知易科罰金之折算標準。至於扣案如附表編號1 、編
    號4 所示之米酒酒瓶上黏貼被告所偽造之上開標籤，係被告
    所有因犯罪所生之物，應依刑法第38條第1 項第3 款諭知沒
    收；扣案如附表編號7 之電腦噴印機，為被告購買準備用以
    於米酒空瓶上噴印日期之物，雖因之後製造米酒空瓶之廠商
    直接於空瓶上噴印日期，電腦噴印機未用於為本件犯行，此
    經被告自承在卷（見本院卷第48頁），然此係供犯罪預備之
    物，仍應依刑法第38條第1 項第2 款諭知沒收；其餘扣案物
    ，均非違禁品，亦非被告直接供偽造文書犯罪所用或預備犯
    罪之物，本院審酌後認毋庸沒收，附此敘明。
據上論斷，應依刑事訴訟法第273 條之1 第1 項、第284 條之1
、第299 條第1 項前段，刑法第216 條、第210 條、第38條第1
項第2 款、第3 款，修正前刑法第28條、第56條、第41條第1 項
前段，刑法施行法第1 條之1 ，中華民國九十六年罪犯減刑條例
第2 條第1 項第3 款、第7 條、第9 條，廢止前罰金罰鍰提高標
準條例第2 條，判決如主文。
本案經檢察官乙○○到庭執行職務。
中    華    民    國    97    年    4     月    25    日
                  刑事第三庭    法  官  蔡書瑜
以上正本證明與原本無異。
如不服本判決應於收受本判決後10日內向本院提出上訴書狀，並
應敘述具體理由，如未敘述上訴理由者，應於上訴期間屆滿後20
日內補提理由書狀於本院（均須按他造當事人之人數附繕本）「
切勿逕送上級法院」。
中    華    民    國    97    年    4     月    25    日
                                書記官  邱靜銘
附錄：論罪法條
中華民國刑法第216條
行使第 210 條至第 215 條之文書者，依偽造、變造文書或登載
不實事項或使登載不實事項之規定處斷。
中華民國刑法第210條
偽造、變造私文書，足以生損害於公眾或他人者，處 5 年以下有
期徒刑。
附表：
┌─┬───────────────────┬────────┬───────────┐
│編│ 品                                 名│數量            │備註                  │
│號│                                      │                │                      │
├─┼───────────────────┼────────┼───────────┤
│1 │頭等米酒成品（每瓶0.6公升；每箱24瓶） │1,391箱         │頭等米酒瓶上均已黏貼有│
│  │                                      │                │偽造根達公司產製之標籤│
├─┼───────────────────┼────────┼───────────┤
│2 │根達人蔘高麗源液（每瓶100毫升）       │3,252瓶         │                      │
├─┼───────────────────┼────────┼───────────┤
│3 │酒精                                  │2,450 加侖      │                      │
│  │                                      │（49桶)         │                      │
├─┼───────────────────┼────────┼───────────┤
│4 │米酒空瓶                              │23,040瓶        │頭等米酒瓶上均已黏貼有│
│  │                                      │                │偽造根達公司產製之標籤│
├─┼───────────────────┼────────┼───────────┤
│5 │米酒瓶蓋                              │46,200個        │                      │
├─┼───────────────────┼────────┼───────────┤
│6 │包裝用紙箱                            │1,689個         │                      │
├─┼───────────────────┼────────┼───────────┤
│7 │電腦噴印機                            │1部             │                      │
├─┼───────────────────┼────────┼───────────┤
│8 │製酒機械（含空氣壓縮機、輸送帶、攪拌器│1組             │                      │
│  │、裝瓶器等）                          │                │                      │
├─┼───────────────────┼────────┼───────────┤
│9 │ 堆高機                               │1部             │                      │
├─┼───────────────────┼────────┼───────────┤
│10│ 米酒香料                             │2桶             │                      │
├─┼───────────────────┼────────┼───────────┤
│11│ 根達米酒宣傳單                       │10張            │                      │
└─┴───────────────────┴────────┴───────────┘


司法院資訊處製作；財團法人民間司法改革基金會備份。
